【裁判字號】    99,事聲,24
【裁判日期】    991005
【裁判案由】    聲明異議(消債)
【裁判全文】
臺灣宜蘭地方法院民事裁定              99年度事聲字第24號
聲  明  人  甲○（台灣）商業銀行股份有限公司
法定代理人  乙○○
聲  明  人  萬泰商業銀行股份有限公司
法定代理人  丁○○
相  對  人  丙○○
即  債務人
代  理  人  林恒毅律師
上列聲明人因不服本院司法事務官於民國99年8月5日所為之裁定
而聲明異議，本院裁定如下：
    主  文
異議駁回。
    理  由
一、聲明人甲○（台灣）商業銀行股份有限公司之異議意旨略以
    ：
（一）依債務人之債務明細，多為信用卡、現金卡及消費性貸款
      ，顯見債務人資金需求顯已超出日常生活必要之支出，且
      消費性質均非日常生活必要之費用，鈞院裁定同意債務人
      所提之更生方案，恐有違消費者債務清理條例之精神。
（二）債務人年僅31歲，具有相當之工作及債務清償能力，以債
      務人收入為新台幣（下同）29,894元，扣除生活費9,829
      元，應餘20,065元可作為償還債務之用，惟債務人僅願清
      償72期、月付14,600元，實難謂已盡最大誠意清償債務。
（三）又債務人為95年度債務協商客戶，債務人應依協商方式清
      償債務，且受成立之協議所拘束，若債務人認該協商方案
      有其他不適當情形，自應再循協商途徑謀求解決，且銀行
      公會已於99年6月提出個別協商一致性方案，債務人如有
      償還意願，可與最大債權銀行再次協商。
二、聲明人萬泰商業銀行股份有限公司之異議意旨略以：債務人
    年約31歲可負債334萬元，顯逾越普通一般人生活之所必需
    ，有浪費奢華之習性，今其聲請更生程序，提出月付14,600
    元，72期之更生方案，惟此更生清償方案清償成數僅為31.3
    8 ％，清償金額僅為105萬元，亦即債務人可免除229萬餘元
    之債務責任，實不符合比例原則且未能兼顧平衡債權人與債
    務人之權益以及義務。債務人自應延長期還款期限以顯其處
    理債務之決心等語。
三、經查：
（一）本件債務人聲請更生，前經本院以99年度消債更字第12號
      民事裁定開始更生程序在案，有上開裁定在卷可參，而相
      對人確有薪資收入及受薪情形，亦有財政部北區國稅局綜
      合所得稅各類所得資料清單在卷足憑。
（二）而司法事務官以債務人96年每月平均月薪為11,037元、97
      年平均月薪為31,363元、98年平均月薪為29,897元，而認
      定債務人每月平均月薪為29,894元等情，並以每月支出15
      ,257元一節，而認定債務人所提出每期清償14,600元，為
      期6年72期之清償總金額達1,051,200元，清償之成數為31
      .38％。並敘明債務人因工作因素而需於桃園地區租屋而
      居，認所陳報之租金數額尚屬合理，而認更生方案公允等
      情，尚無不合。且其中債務人上開每月生活支出金額中除
      去房租後之生活必要費用為10,257元，雖略高於行政院內
      政部公告之台灣省平均每人每月生活之最低生活費9,829
      元，然核其支出項目與金額，確屬日常生活所需，數額亦
      堪稱合理。而房租5,000元之部分經債務人提出房屋租賃
      契約書為證，應堪可信，是足認上開更生方案公允、適當
      。
 (三）聲明人雖分別以前詞為辯。惟查，更生方案之最終清償期
      ，自認可更生方案裁定確定之翌日起不得逾6年，消債條
      例第53條第2項第3款定有明文。雖同條款但書規定，但有
      特別情事者，得延長為8年。然此延長為8年之立法目的乃
      在顧及債務人之清償能力，避免更生方案訂定之最終清償
      期過短，致債務人每期應給付之金額過高而無力履行，始
      規定有延長之必要（參見本條款之立法理由）。並非謂所
      有債務人之清償期限均需延長至8年始認為有處理債務之
      誠意，且債務人現年31歲，每月薪資已如前述，當以目前
      之薪資等固定收入為更生方案審酌之基礎，對於未來之工
      作與受薪情形，當非能於此一更生程序中為臆測，故聲明
      人以主張債務人僅31歲，並未盡力清償債務云云，尚乏依
      據。
（四）再者，關於債務人是否昔日因使用信用卡、現金卡及消費
      性貸款不當，並有超出日常生活必要之支出而致負債等情
      ，並非法院於更生方案審核程序中需加以審酌之項目，是
      自無從以債務人昔日因有超出日常生活必要之支出而負債
      之情形，而主張更生方案不公允。
四、綜上，本院司法事務官斟酌債務人所提更生方案，每月1期
    ，每期清償14,600元，為期6年之清償總金額達1,051,200元
    ，多於債務人所得處分之財產計依清算可得清償之金額，認
    其條件核屬公允、適當、可行。此外，又查無同條例第63條
    或第64條第2項所定不應認可之消極事由存在，乃逕依同條
    例第64條第1項裁定予以認可債務人所提更生方案，並依同
    條例第62條第2項酌定其生活限制，經核並無不合。從而，
    聲明人上開聲明異議，非有理由，應予駁回。
五、爰依民事訴訟法第240條之4第3項裁定如主文。
中    華    民    國    99    年    10    月    5     日
                  臺灣宜蘭地方法院民事庭
                      法  官  蔡仁昭
以上正本係照原本作成
如不服本裁定須於裁定送達後10日內提出抗告狀 (須附繕本)，
並繳納抗告費新臺幣1,000元
中    華    民    國    99    年    10    月    6     日
                      書記官  林嘉萍

司法院資訊處製作；財團法人民間司法改革基金會備份。
